臺灣高等法院刑事判決　　　　　　　　96年度上訴字第1709號
上　訴　人
即　被　告　甲○○
上列上訴人因違反毒品危害防制條例案件，不服臺灣桃園地方法
院96年度訴字第387號，中華民國96年3月16日第一審判決（起訴
案號：臺灣桃園地方法院檢察署95年度毒偵字第3814號），提起
上訴，本院判決如下：
    主  文
上訴駁回。
    事  實
一、甲○○前於民國79年間、81年間分別因肅清煙毒條例、麻醉
    藥品管理條例等案件，分別經法院判處有期徒刑2年2月20日
    、有期徒刑3年6月、有期徒刑7月、有期徒刑5年4 月，再經
    裁定應執行有期徒刑10年，於 86年6月21日交付保護管束，
    指揮書執行完畢日期90年4月6日，嗣經撤銷假釋，執行殘刑
    有期徒刑3年9月16日，而於94年3月8日縮短刑期執行完畢出
    監。
二、甲○○於89年間因施用毒品案件，經觀察、勒戒後認有繼續
    施用毒品傾向，由臺灣桃園地方法院檢察署檢察官聲請臺灣
    桃園地方法院裁定令入戒治處所施以強制戒治，俟於 90年8
    月9 日戒治期滿執行完畢釋放出監，由臺灣桃園地方法院檢
    察署檢察官於同年9月26日以90年度戒偵第871號為不起訴處
    分確定。詎猶不知悛悔，於上開強制戒治執行完畢釋放後 5
    年內，復基於施用第一級毒品海洛因之犯意，於 95年7月11
    日23時許在桃園縣桃園市○○里○○○路33巷16號住處，將
    毒品海洛因摻水稀釋，以針筒注射方式，施用第一級毒品海
    洛因1次。嗣於95年7月12日19時30分許，在桃園市○○路與
    莊敬路口為警查獲，並在其身上起獲毒品海洛因1 包驗餘淨
    重0.13公克（空包裝1個重0.25公克）。
三、案經桃園縣政府警察局桃園分局報告臺灣桃園地方法院檢察
    署檢察官偵查起訴。
    理  由
壹、認定犯罪事實所憑之證據及理由：
一、上揭犯罪事實，業據被告甲○○迭於原審及本院審理時坦承
    不諱。且被告為警查獲後，經採集其尿液檢體送請台灣檢驗
    科技股份有限公司先以酵素免疫分析或薄層定性分析方式為
    初步篩檢，再以氣相層析質譜儀法為確認檢驗之結果，呈嗎
    啡（海洛因代謝後尿液檢出成份）陽性反應，有桃園縣政府
    警察局桃園分局被採尿人姓名編號對照表、檢體監管紀錄表
    及台灣檢驗科技股份有限公司 95年8月22日濫用藥物尿液檢
    驗報告各1份在卷可考（見偵卷第23、25、34 頁）。且扣案
    被告所有不明白色粉末1 包，經送鑑定結果含毒品海洛因成
    分，驗餘淨重0.13公克（空包裝袋1個重0.25 公克），有法
    務部調查局 95年8月8日調科壹字第080011585號鑑定通知書
    在卷足憑。此外，復有扣案毒品照片1 張存卷足憑（見偵查
    卷第31、19頁）。
二、按以酵素免疫分析或薄層定性分析等方式為初步篩檢者，檢
    驗結果雖有相當程度偽陽性之可能，然以氣（液）相層析質
    譜分析之儀器為交叉確認者，檢驗結果出現偽陽性之機率則
    極低，因而具有公信力，核足為對被告不利之認定。兼以一
    般人注射海洛因經體內吸收代謝約30分鐘以後，乃轉換以嗎
    啡為主要成份（主要型態），陸續隨尿液排出體外，並以最
    初6至12小時之排泄量最多。若以日計，約有80%之毒品代謝
    物（嗎啡），可在注射後24小時以內隨尿液排出體外，至其
    他剩餘劑量則可在數日內分別隨尿液排出體外，此經法務部
    調查局以90年4月12日 陸(一)字第90133335號釋示在案。勾
    稽以觀，足見被告上開任意性自白，應與事實相符，堪可採
    信。
三、又被告前於89年間因施用毒品案件，經觀察、勒戒後認有繼
    續施用毒品傾向，由臺灣桃園地方法院檢察署檢察官聲請臺
    灣桃園地方法院裁定令入戒治處所施以強制戒治，於 90年8
    月9 日戒治期滿執行完畢釋放出監，由臺灣桃園地方法院檢
    察署檢察官於同年9月26日以90年度戒偵第871號為不起訴處
    分確定乙節，有本院被告前案紀錄表、臺灣桃園地方法院檢
    察署刑案資料查註紀錄表各1 份附卷可按，被告於前案強制
    戒治執行完畢5年內，再犯毒品危害防制條例第10條第1項之
    罪，可堪認定。綜合上述，本件事證明確，被告犯行洵堪認
    定，應予依法論科。
貳、論罪部分：
    按海洛因係毒品危害防制條例第2條第2項第1 款所定之第一
    級毒品，被告予以施用。核被告所為，係犯毒品危害防制條
    例第10條第1 項施用第一級毒品罪。其持有第一級毒品海洛
    因之低度行為，應為施用之高度行為吸收，不另論罪。被告
    曾有如事實欄所載之犯行及有期徒刑執行完畢情形，有本院
    被告前案紀錄表、臺灣桃園地方法院檢察署刑案資料查註紀
    錄表在卷可按，其於5 年內故意再犯本案有期徒刑以上之罪
    ，為累犯，應依刑法第47條第1項規定加重其刑。
參、原判決應予維持之理由：
    原審以被告罪證明確，適用毒品危害防制條例第10條第1 項
    、第18條第1項前段、刑法第11條前段、第47條第1項、第38
    條第1項第2款、第3 項，並審酌被告素行狀況，已有施用毒
    品前案紀錄，竟再犯本件犯行，顯見其戒除毒癮之意志力薄
    弱，並考量施用毒品乃自戕行為，所生危害非鉅，暨犯後態
    度等一切情狀，判處被告甲○○有期徒刑玖月。並說明扣案
    第一級毒品海洛因驗餘淨重0.13公克，依毒品危害防制條例
    第18條第1項規定諭知沒收銷燬之。至毒品之外包裝袋1個（
    空包裝袋重0.25公克），係用於包裹毒品，防其裸露、潮濕
    ，便於攜帶施用，乃供施用毒品所用，且係被告所有，此均
    據被告於原審審理時供明在卷，上開物品應依刑法第38條第
    1項第2款、第3 項之規定，宣告沒收之。原審認事用法並無
    不當，量刑亦屬適當，被告提起上訴，指摘原審判刑過重等
    語，其上訴為無理由，應予駁回。
肆、退併辦部分：
    臺灣桃園台北地方法院檢察署檢察官96年度毒偵字第1980號
　  移送併案意旨以：被告甲○○基於施用第一級毒品海洛因之
    犯意，於民國96年2月12日晚間9時許，在其桃園縣桃園市○
  　○○路33巷16號住處內，施用第一級毒品海洛因，嗣於同年
    月14日凌晨2時10分許，為警在桃園縣中壢市○○○路675號
    某加油站之廁所內查獲，並扣得針筒1支、海洛因1包（淨重
    0.1 公克）。經核被告遭起訴事實，與上述併辦意旨案件，
    施用地點、毒品相同，且被告於警詢時供承「自 95年7月份
    才又開始施用海洛因，斷斷續續至今」等語，參酌毒品犯常
    見之成癮性、慣習性，此種類型施用毒品之行為顯可能係成
    癮之依賴行為，學理上另稱「習慣犯」（或「慣行犯」）；
    復考量連續犯之規定業經修正，該條立法修正理由謂（略）
    ：以至連續犯之規定廢除後，對於部分「習慣犯」，例如竊
    盜、吸毒等犯罪，是否會因適用數罪併罰而使刑罰過重產生
    不合理之現象一節，在實務運用上應可參考德、日等國之經
    驗，委由學界及實務以補充解釋之方式，發展接續犯之概念
    ，對於合乎「接續犯」或「包括的一罪」之情形，認為構成
    單一之犯罪，以限縮數罪併罰之範圍，用以解決上述問題等
    語。因之，本件可認前開情形之2 者應僅論以一罪，是依刑
    事訴訟法第267 條之規定，應併案審理等語。惟查被告多次
    施用毒品之犯行，於連續犯規定刪除之後，僅得以數罪併罰
    論罪，不得逕認為習慣犯、接續犯而屬於包括的一罪，故併
    案意旨所查被告施用第一級毒品之犯行，與起訴犯行自亦無
    成立接續犯包括的一罪之餘地，本院無從併予審理，應退還
    檢察官另為適法之處理。
伍、據上論斷，應依刑事訴訟法第368條，判決如主文。
本案經檢察官劉靜婉到庭執行職務。
中　　華　　民　　國　　96　　年　　6 　　月　　21　　日
　　　　　　　　　刑事第七庭    審判長法　官  黃麗生
　　　　　　　　　　　　　　　　　    法　官  許宗和
　　　　　　　 　 　　　　　　　　　　法　官  許錦印
以上正本證明與原本無異。
如不服本判決，應於收受送達後十日內向本院提出上訴書狀，其
未敘述上訴之理由者並得於提起上訴後十日內向本院補提理由書
（均須按他造當事人之人數附繕本）。
                                      書記官  楊妙恩
中　　華　　民　　國　　96　　年　　6 　　月　　26　　日
附錄：本案論罪科刑法條全文
毒品危害防制條例第10條
施用第一級毒品者，處六月以上五年以下有期徒刑。
施用第二級毒品者，處三年以下有期徒刑。
